臺灣新竹地方法院刑事判決　　　　　　　　　　　　　九十一年度訴字第五三六號
　　公　訴　人　臺灣新竹地方法院檢察署檢察官
　　被　　　告　乙○○
　　指定辯護人　本院公設辯護人林建和
右列被告因強盜等案件，經檢察官提起公訴（九十一年度偵字第三八七八號），本院
判決如左：
    主  文
乙○○傷害人之身體，處有期徒刑陸月，如易科罰金，以參佰元折算壹日。
    事  實
一、乙○○前於民國八十一年間因犯詐欺罪，經本院判處有期徒刑八月確定，於八十
    五年二月七日假釋出監，並於八十七年四月二十日縮刑期滿（因犯他案，撤銷本
    件假釋），又於八十五年十月間，因違反肅清煙毒條例案件，經臺灣高等法院駁
    回上訴，判決有期徒刑四年確定，嗣於九十一年五月六日起至九十二年十二月三
    十日假釋付保護管束中，於假釋期間，猶不知悔改，復於九十一年七月六日五時
    四十分許，在新竹市○區○○路一段五四六巷一號前（起訴書誤載為五五八號前
    ），因與丙○○發生爭執，竟基於傷害人身體之故意，持不詳姓名之人所有鐵棍
    一支敲打丙○○頭部、手部、膝蓋及大腿等處，致丙○○受有頭皮裂傷二公分、
    右膝蓋瘀腫及右手挫傷等傷害，嗣經甲○○路過見狀予以制止並報警查獲，始悉
    上情。
二、案經新竹市警察局第一分局報請臺灣新竹地方法院檢察署檢察官偵查起訴。
    理  由
一、訊據被告乙○○對於右揭傷害事實供承不諱（偵卷第五頁、本院卷第十七頁、第
    一四二頁），核與被害人丙○○所述頭皮裂傷二公分之事實相為合，並有行政
    院衛生署新竹醫院九十一年七月八日九一新醫診字第一五四七八號乙種診斷證明
    書乙份、及照片四幀在卷可按（偵卷第十八頁至第二一頁、第四三頁），足認被
    告所為自白應與事實相符，本件事證明確，被告犯行洵堪認定，應依法論科。
二、核被告乙○○所為，係犯刑法第二百七十七條第一項普通傷害罪。爰審酌被告與
    被害人平日之關係，及其犯罪之動機、手段、因犯罪所生之損害及犯後坦承犯行
    態度尚佳，惟未與被害人達成和解等一切情狀，量處有期徒刑六月，並諭知易科
    罰金之折算標準。扣案之鐵棍乙支並無證據證明為被告所有供犯罪所用之物，故
    不予依法宣告沒收，併予敘明。
三、公訴意旨另以：被告於前揭時、地，見丙○○一人駕駛機車路過新竹市○區○○
    路一段五四六巷一號前（起訴書誤載為五五八號前），持預藏之鐵棍一支強迫攔
    阻停車，且強拉被害人丙○○下車，妨害其自由行走不受拘束之權利，並意圖為
    自己不法所有，持鐵棒壓倒丙○○在地毆打，以此強暴手段致使丙○○不能抗拒
    ，而欲取其置於褲袋中之現金，嗣經甲○○路過見狀予以制止而未遂，並報警查
    獲，因認被告另牽連觸犯刑法第三百零四條強制罪及第三百二十八條第四項、第
    一項之強盜未遂罪。
四、按犯罪事實應依證據認定之，無證據不得認定其犯罪事實，又不能證明被告犯罪
    者，應諭知無罪之判決，刑事訴訟法第一百五十四條、第三百零一條第一項分別
    定有明文。又按刑事訴訟法上所謂認定犯罪事實之證據，係指足以認定被告確有
    犯罪行為之積極證據而言，如未能發現相當證據或證據不足以證明，自不得以推
    測或擬制之方法，以為裁判之基礎，最高法院二十九年上字第三一０五號及四十
    年臺上字第八六號分別著有判例；又認定不利於被告之事實，須依積極證據，苟
    積極證據不足為不利於被告事實之認定，即應為有利於被告之認定，更不必有何
    有利之證據，最高法院三十年上字第八一六號判例可資參照。次按告訴人之告訴
    ，係以使被告受刑事訴追為目的，是其陳述是否與事實相符，仍應調查其他證據
    以資審認，最高法院著有五十二年度台上字第一三ＯＯ號判例可資參照。
五、公訴人認被告乙○○另涉犯刑法第三百零四條強制罪嫌、及第三百二十八條第四
    項、第一項之強盜未遂罪嫌，係以告訴人丙○○之指訴，及證人甲○○之證述為
    其主要論據。惟訊據被告乙○○堅決否認有強制罪及強盜未遂罪之犯行，辯稱略
    以：我在延平路家門口前，我蹲在那裡，是丙○○拿著鐵棒跑過來打我，我和他
    沒有糾紛，不知道他為何打我，後來里長也跑過來一起打我，結果警察過來，說
    我是強盜，我沒有打他們，只有單純防衛等語。
六、經查：
(一)、被害人丙○○先於警訊中雖指稱：「我九十一年七月六日五時四十分騎機車行經
    ，新竹市○○路○段五五八號前遭鄰居乙○○持鐵棒攔阻強拉下車，問我身上有
    沒有帶錢，我說沒有，乙○○見我上衣口袋有煙就命令我拿出來交給他，我怕他
    拿鐵棒攻擊我只好聽從並交付給他，乙○○點燃香煙以後伸手搜我的身，當搜到
    我褲子口袋時發現有硬幣的響聲就強行伸手要拿我口袋的錢，因我褲子口袋內還
    藏有新台幣（下同）五千四百多元怕被乙○○搶走，因此我用手抓著褲子口袋不
    讓他搶走，因此乙○○就拿鐵棒猛打我的頭並要我將口袋財物交出，我不從就一
    面抵抗一面大聲求救，後來巡守隊長甲○○聽到就前來救我並通知警方合力制服
    乙○○」（偵卷第六頁、第七頁）等語，在偵查中復稱：「九十一年七月六日上
    午五時四十分，我去新竹市○○路、經國路口的三廠吃早點，吃完回到延平路一
    段五五八號前時，乙○○突然將我攔下來，問我身上有無錢，我說沒有他就用手
    拍我口袋，說我口袋有錢，我就用手抓住口袋口，他就用約四、五十公分長，直
    徑三、四公分的鐵棒打我頭部、手部、膝蓋、大腿，還將我按在地板上，邊按邊
    打，扭打之後他沒有再動手拿我的錢，後來甲○○過來制止他」（偵卷第四七頁
    ）等語，於本院調查中則指稱：「當天我吃完早點，要回我家的時候，在被告家
    前的巷口被他攔下來，他向我要煙，我拿煙給他抽，他問我有沒有錢，我告訴他
    我沒有錢，他拍我的口袋聽到有銅板響，就問我有錢為何說沒有，我怕他搶我褲
    子口袋的錢，我用手抓著我的褲子口袋，結果他就拿出鐵棒打我的頭部、腿和膝
    蓋，我就趕快跑，跑了十幾二十公尺就跌倒在地上，左右鄰居出來大叫，我要求
    他們去報警或是找里長救我，正好里長在遠處看到，他就衝過來，我因為被壓在
    地上，流了很多血，里長把我們拉開，然後打電話報警，警察來之前，里長把我
    和被告拉開」（本院卷第三六頁）、「我是在Ａ點（即延平路一段五四六巷一弄
    一號巷口）被攔下的，被攔下後，我們幾乎都是面對面，當天我被被告追打，我
    是在Ｆ點（即延平路一段五五八巷巷口）呼救，當時我沒有看到甲○○，我呼救
    之後，被告當時身上還持有鐵棒並打我，我被壓在地上無法動彈」（本院卷第三
    七頁）等語，可知被害人對於其在何處為被告所攔下，係延平路一段五四六巷一
    弄一號巷口或延平路一段五五八巷巷口，被害人所指被告施暴之時點及過程，係
    攔車、搜身、毆打均在同一處所，抑被害人被攔下遭搜身毆打後逃跑十幾、二十
    公尺、被害人前開三次指訴均顯有差異，前後描述並不一致，核之被告於偵查及
    本院審理中俱以前開情詞置辯，對其如何與被害人發生爭執進而毆打之過程描述
    大致相同，較之被害人指訴之情節，顯較合理，胥堪採信，是被害人就犯罪事實
    之指訴既有前開瑕疵，其指訴尚不足作為不利被告之認定依據。
(二)、又證人甲○○於警訊時先稱：「我於九十一年七月六日五時四十分許散步行經新
    竹市○路○段五四六巷五弄十五號前時聽到五五八巷有人求救，因此我就跑去查
    看，後來我發現乙○○將丙○○壓在地上並手持鐵棒猛打丙○○頭部並強拉丙○○褲子，我立即以行動電話報案並協助丙○○脫困」等語（偵卷第八頁、第四七
    頁）、於本院調查時改稱：「我看到被告和被害人兩人躺在地上，我跑過去，聽
    到丙○○說被告搶他的錢還打他，我到現場時，已經有鄰居到現場觀看，我到時
    ，看到被告拿著鐵棒，丙○○並告訴我說被告要掏他的口袋搶他的錢，當時他們
    兩人把鐵棍搶來搶去，當時丙○○頭部、身上都有血，被告身上沒有傷，被告身
    上的傷是我要把他們兩人分開時造成的，在警察來之前，我和丙○○已經把被告
    制服」（本院卷第三九頁）、「我先看到有人躺在地上，我跑到近二、三十公尺
    處才聽到丙○○在呼救，依現場圖，Ｅ點是我聽到呼救的地方，當時丙○○在Ｆ
    點，兩點距離約五十公尺」等語（偵卷第四十頁、第四一頁），可知證人對其究
    係先聽到被害人呼救始到達現場或到達現場後始發現被害人呼救、現場鐵棒是被
    告與被害人二人搶來搶去抑被告一人持有毆打被害人陳述有如前開之矛盾。再被
    害人亦稱：「被告把我攔下並要搜我褲袋的錢，當時沒有人目擊，扭打之後他沒
    有再動手拿我的錢」（本院卷第三九頁、偵卷第四七頁）等語，足認被害人所稱
    與被告間所發生之攔下、搜身及動手搶錢等過程證人甲○○並非親眼目睹，則證
    人甲○○所見既僅係被告與被害人二人扭打之過程，則其證詞當不足為被告強制
    及強盜未遂犯行不利之認定，故被害人之指述內容既有前開所述之疑義，自不能
    單憑被害人前後不一之指訴情節即推斷被告有強制及強盜未遂之犯行。
七、綜上所述，縱被告與被害人間確於公訴人指訴之時、地，因故發生爭執毆打，然
    並無積極證據證明被告有何公訴人所指之強制及強盜未遂犯行，揆諸首揭說明，
    公訴人所舉之證據不足以證明被告確有前開強制及強盜未遂犯行；此外，又查無
    其他積極證據，足認被告確有公訴人所指之此部分犯行，故不能證明被告此部分
    犯罪，惟因檢察官認此部分，與前開論罪科刑部分，有牽連犯之裁判上一罪關係
    ，基於審判不可分之故，爰不另為無罪之諭知。
據上論結，應依刑事訴訟法第二百九十九條第一項前段，刑法第二百七十七條第一項
、第四十一條第一項，罰金罰鍰提高標準條例第一條、第二條前段，判決如主文。
中      華      民      國    九十一    年     十一     月    二十二    日
                            臺灣新竹地方法院刑事第二庭
                                  審判長法  官   王銘勇
                                        法  官   雷雅雯
                                        法  官   楊數盈
右正本證明與原本無異。
如不服本判決，應於判決送達後十日內向本院提出上訴狀( 應附繕本 )。
                                        書記官   沈藝珠
中      華      民      國    九十一    年     十一     月    二十二    日
附錄本判決論罪科刑法條全文：
刑法第二百七十七條
傷害人之身體或健康者，處三年以下有期徒刑、拘役或一千元以下罰金。
犯前項之罪因而致人於死者，處無期徒刑或七年以上有期徒刑；致重傷者，處三年以
上十年以下有期徒刑。
